【裁判字號】    95,台上,5641
【裁判日期】    951019
【裁判案由】    違反槍砲彈藥刀械管制條例
【裁判全文】
最高法院刑事判決            九十五年度台上字第五六四一號
上  訴  人  甲○○
上列上訴人因違反槍砲彈藥刀械管制條例案件，不服台灣高等法
院高雄分院中華民國九十五年八月三日第二審判決（九十五年度
上訴字第一四三號，起訴案號：台灣高雄地方法院檢察署九十四
年度偵字第七００三號），提起上訴，本院判決如下：
    主  文
上訴駁回。
    理  由
按刑事訴訟法第三百七十七條規定，上訴於第三審法院，非以判
決違背法令為理由，不得為之。是提起第三審上訴，應以原判決
違背法令為理由，係屬法定要件。如果上訴理由狀並未依據卷內
訴訟資料，具體指摘原判決不適用何種法則或如何適用不當，或
所指摘原判決違法情事，顯與法律規定得為第三審上訴理由之違
法情形，不相適合時，均應認其上訴為違背法律上之程式，予以
駁回。本件上訴人甲○○上訴意旨略稱：(一)原判決認定警方係於
民國九十三年四月十八日十五時五十三分一秒對林忠毅使用之00
00000000號行動電話實施監聽中監聽到上訴人與林忠毅談及關於
槍枝之暗語，而懷疑上訴人涉犯槍砲案件，而上訴人於得悉張守
中為警於九十四年三月二十六日上午十時拘提到案後，於同日晚
上八時十分許主動到案，向警方自白持有槍、彈等情，認上訴人
到案之前，警方已掌握相當之證據，以證明上訴人涉案，上訴人
上開到案之行為，尚與自首之規定不符等語；但上開監聽譯文中
之「茶葉」、「車子」係張守中到案之後始供明上開代號為槍枝
之暗語，是警方所獲得之資訊，僅止於主觀之懷疑，否則當無於
九十四年三月二十六日仍未對上訴人為拘提或搜索之情自明，原
審未深入調查審認，遽行判決，調查職責，尚有未盡。(二)上訴人
行為後，槍砲彈藥刀械管制條例於九十四年一月二十六日修正施
行，其中有關持有改造槍枝部分之刑度予以提高，原審未為新舊
法之比較，予以適用，自有不適用法則之違誤。(三)上訴人於犯後
坦承犯行，且犯罪行為輕微，原審未從輕科刑，亦欠妥適云云。
查原判決認定上訴人係陸軍第八軍團七五通資群支援營上尉連長
，明知具有殺傷力之改造玩具手槍及子彈，係槍砲彈藥刀械管制
條例所管制之物品，未經許可，不得持有，竟於九十二年一月一
日十五時三十分許，在高雄縣旗山鎮陸軍第八軍團七五通資群支
援營內，以新台幣（下同）五萬元之代價，向同屬陸軍第八軍團
七五通資群少校軍官張守中（業經第一審法院判刑確定），販入
具有殺傷力之改造玩具手槍乙支（槍枝管制編號0000000000）、
子彈二十五顆（其中十一顆具殺傷力，九顆不具殺傷力，另五顆
經上訴人試射，有無殺傷力不明），惟上訴人僅給付三萬元，尚
欠二萬元，上訴人於購得槍、彈後之二星期，至屏東大和山試射
五顆，僅餘二十顆；並於九十三年十一月中旬將上開改造玩具手
槍及剩餘子彈包裝成禮盒，在高雄市○○路上某處委託不知情之
許建偉代為保管。適王仁輝向張守中購買槍、彈案遭通緝，於九
十二年十月二十六日為警緝獲，供出槍彈來源，經警聲請對張守
中實施電話監聽，於九十二年十月二十九日十六時四十三分十四
秒，錄得與綽號「忠毅」之男子涉有槍枝買賣之對話，並提及上
訴人之相關事宜，懷疑上訴人亦持有槍彈，進而對林忠毅之0000
000000號行動電話實施監聽，經監聽到兩人有關槍枝之對話，更
加確定上訴人涉犯槍砲案件，經警於九十四年三月二十六日上午
十時許，先在高雄市○○區○○街一０八號前，拘提張守中到案
，再於同日上午十時四十分許，搜索上訴人之屏東縣枋寮鄉○○
村○○街十二號住處，扣得軍中M-16步槍彈匣十一個及二個刺刀
刀鞘、拋殼片一個等物，上訴人得悉上情，於同晚八時十分許主
動到案自白犯行等情，係依憑上訴人於警詢及偵、審中之自白，
核與證人張守中、許建偉於警詢之證述情節相符，並有槍、彈扣
案足憑，上開槍、彈經送內政部警政署刑事警察局鑑驗結果，認
改造手槍一支（槍枝管制編號0000000000），係由仿 GLOCK廠十
七型半自動手槍製造之玩具手槍換裝土造金屬槍管改造而成之改
造手槍，機械性能良好，可擊發適用子彈，認具殺傷力；扣案子
彈二十顆：其中十五顆認均係具直徑8.92MM金屬彈頭之土造子彈
，經採樣五顆試射，一顆可擊發，認具殺傷力、一顆可擊發，惟
發射動能不足，認不具殺傷力，三顆無法擊發，認均不具殺傷力
；另四顆，認均係由玩具金屬彈殼加裝直徑約8.90MM金屬彈頭而
成之改造子彈，經採樣一顆試射，可擊發，惟發射動能不足，認
不具殺傷力；其餘一顆，認係由玩具金屬彈殼加裝直徑約8.97MM
金屬彈頭而成之改造子彈，經實際試射，可擊發，認具殺傷力，
另外之十顆經試射，其中九顆，均可擊發，認均具殺傷力，餘一
顆，無法擊發，認不具殺傷力有鑑定書等證據，資以證明上訴人
有非法持有改造手槍之事實，因而撤銷第一審關於上訴人部分之
科刑判決，改判依想像競合犯之規定論處上訴人共同未經許可，
持有可發射子彈具有殺傷力之改造玩具手槍罪刑（累犯），已敘
明其所憑之證據及認定之理由，並以上訴人所辯：其於警方人員
知悉犯罪之前，主動向警方自首犯罪，依法應減輕其刑云云，如
何不足採信，於理由中詳加說明與指駁，從形式上觀察，並無違
背法令之情形存在。按槍砲彈藥刀械管制條例於九十四年一月二
十六日經修正公布施行，其中關於第十一條第四項之未經許可持
有可發射子彈具有殺傷力之改造手槍罪改列為第八條第四項，並
提高其刑度，上訴人行為後法律已有變更；但上訴人於九十二年
一月一日買受而繼續持有至九十四年三月二十六日為警查獲，其
間法律縱有變更，但其持有之繼續行為為實質一罪，應合一加以
觀察，上訴人既繼續持有至新法施行以後，即應適用新法，而無
行為後法律變更之可言。又按槍砲彈藥刀械管制條例第十八條第
一項前段規定，犯本條例之罪自首，並報繳其持有之全部槍砲、
彈藥、刀械者，減輕或免除其刑。又對於未發覺之犯罪自首而受
裁判者，減輕其刑，此之所謂「發覺」，固非以有偵查犯罪權之
機關或人員確知其人犯罪無誤為必要，而於對其發生嫌疑時，即
得謂為已發覺；但此項對犯人之嫌疑，仍須有確切之根據得為合
理之可疑者，始足當之，若單純主觀上之懷疑，要不得謂已發生
嫌疑。查本件係因王仁輝持有槍、彈，為警緝獲，供出槍、彈係
向張守中購買，經警聲請監聽張守中之行動電話，錄得與「忠毅
」有交易槍枝之暗語，並有提及上訴人之相關對話，進而對林忠
毅之行動電話為監聽，於九十三年四月十八日十五時五十三分一
秒錄得林忠毅與上訴人有關槍枝交易之暗語，九十四年三月二十
五日以「有關涉嫌槍砲案之相關事證」為由，聲請對上訴人核發
搜索票，顯見警方人員已有確切之依據，得以合理懷疑上訴人涉
犯槍砲案件，上訴人於住處遭搜索後主動到案，核與自首之要件
不符，已據原判決詳加說明，原審從輕科刑，亦說明其量處之依
據，尚無所指違背法令之情形。上訴意旨徒就原審採證認事職權
之適法行使，及原判決已說明之事項，任意指摘，核與法律規定
得為第三審上訴理由之違法情形，不相適合。其上訴為違背法律
上之程式，應予駁回。又上訴人所犯上開罪行，非屬陸海空軍刑
法及其特別法所列之罪，軍事法院對之無審判權，應由普通法院
審判，附此敘明。
據上論結，應依刑事訴訟法第三百九十五條前段，判決如主文。
中    華    民    國  九十五  年    十    月   十九   日
                      最高法院刑事第五庭
                          審判長法官  莊  登  照
                                法官  洪  明  輝
                                法官  黃  一  鑫
                                法官  林  秀  夫
                                法官  徐  昌  錦
      本件正本證明與原本無異
                                      書  記  官
中    華    民    國  九十五  年    十    月  二十四  日
                                                      Ｅ


司法院資訊處製作；財團法人民間司法改革基金會備份。
